【裁判字號】    99,交易,48
【裁判日期】    990517
【裁判案由】    過失傷害
【裁判全文】
臺灣臺北地方法院刑事判決              99年度交易字第48號
公  訴  人  臺灣臺北地方法院檢察署檢察官
被      告  丙○○
上列被告因過失傷害案件，經檢察官提起公訴（98年度偵字第
22981 號），本院判決如下：
    主  文
丙○○因過失傷害人，處拘役伍拾伍日，如易科罰金，以新臺幣
壹仟元折算壹日。
    事  實
一、丙○○於民國98年6 月22日7 時20分許，駕駛車牌號碼：06
    58－DR號自小客車，沿臺北市○○區○○街363 巷由西往東
    方向行駛，行經該嘉興街363 巷與和平東路212 巷口，欲左
    轉和平東路212 巷時，本應注意轉彎車應讓直行車先行，而
    依當時日間天候晴，路面乾燥無缺陷，道路無障礙物且視距
    良好，並無不能注意之情事，竟疏未注意，即貿然左轉駛入
    和平東路212 巷時，適有甲○○所騎乘車牌號碼：258 ─CV
    U 號重型機車，沿前揭和平東路212 巷由北往南方向行駛接
    近而來，以致避煞不及，兩車發生碰撞事故，因而造成甲○
    ○人車倒地，受有右鎖骨中段骨折、尾薦椎挫傷、尾椎扭傷
    、臉部及下肢擦傷等傷害。丙○○肇事後在未被有偵查犯罪
    職務之公務員發覺前，留在現場向前往處理之臺北市政府警
    察局交通警察大隊警員承認為肇事人，自首上情，接受裁判
    。
二、案經甲○○訴由臺灣臺北地方法院檢察署檢察官偵查起訴。
    理  由
壹、證據能力：
    按未經被告詰問之被告以外之人於偵查中向檢察官所為之陳
    述，依刑事訴訟法第159 條之1 第2 項之規定，原則上屬於
    法律規定為有證據能力之傳聞證據，於例外顯有不可信之情
    況，始否定其得為證據。是得為證據之被告以外之人於偵查
    中所為之陳述，因其陳述未經被告詰問，應認屬於未經合法
    調查之證據，並非無證據能力，而禁止證據之使用。惟是否
    行使詰問權，屬被告之自由，倘被告於審判中捨棄詰問權，
    或證人客觀上有不能受詰問之情形，自無不當剝奪被告詰問
    權行使之可言（參見最高法院98年度台上字第1032號判決意
    旨參照）。查證人甲○○於偵查中之陳述，已依法具結（見
    98年度偵字第22981 號偵查卷第39頁），且衡諸該陳述之作
    成並無顯不可信之情況，因認具有證據能力，又證人甲○○
    於本院審理中到庭作證並進行交互詰問，已足以保障被告之
    對質詰問權，而本院於審判期日依法定程序提示證人甲○○
    之證述並告以要旨，而為合法調查後，自得將證人甲○○於
    偵查中之證述採為證據。
貳、實體方面：
一、訊據被告固坦承有於上開時、地駕駛前開自小客車與證人甲
    ○○所騎乘之重型機車發生車禍事故等情，惟矢口否認有何
    過失傷害犯行，辯稱：當時路口轉角有停放一部車輛，伊視
    線受阻，駕駛車輛轉出巷口，看到證人甲○○騎乘機車過來
    時，伊就停車、靜止，但證人甲○○仍騎車擦撞到伊車輛，
    伊是被撞的，伊駕車並無過失。另證人甲○○當時騎乘機車
    有過快之情形云云。經查：
  (一)被告確實有於上揭時間、地點路口處，駕駛車牌號碼：0658
    －DR號自小客車，與證人甲○○所騎乘車牌號碼：258 ─CV
    U 號重型機車，發生碰撞，證人甲○○人車倒地，並因此受
    傷等情，此為被告所不否認（見本院99年2 月25日準備程序
    筆錄），核與證人甲○○於偵查中指述情節相符合（同偵查
    卷第37頁至第38頁），復有卷附道路交通事故現場圖1 紙、
    道路交通事故調查報告表(一)(二)、車禍現場與車損照片10幀在
    卷可稽（同前偵查卷第14頁、第17頁、第21頁至第25頁）；
    又證人甲○○因本次車禍事故受有右鎖骨中段骨折、尾薦椎
    挫傷、尾椎扭傷、臉部及下肢擦傷之傷害等情，此亦有臺北
    市立萬芳醫院甲種診斷證明書1 份在卷可稽（同前偵查卷第
    55頁）。雖被告於本院審理中質疑證人甲○○先後所提出之
    診斷證明書記載受傷內容，並不相同云云。惟經證人甲○○
    於本院審理中證稱：2 張診斷證明書都是同壹個醫生開的，
    8 月19日這張開了以後（同前偵查卷第13頁），因為要提告
    ，要用甲種，所以又寫了壹張，後面這張醫生有再回去看急
    診病歷，幫伊詳細寫。第一張沒有想到說要提告，所以就寫
    了主要的病情等語（見本院99年5 月3 日審理筆錄第15頁）
    ，尚屬合理，且觀諸前揭診斷證明書除已詳細記錄證人甲○
    ○急診、追蹤門診時間外，並由醫院、院長、醫師用印，以
    示負責，應無造假虛偽之可能，堪認證人甲○○所受右鎖骨
    中段骨折、尾薦椎挫傷、尾椎扭傷、臉部及下肢擦傷之傷害
    應屬本案車禍造成無誤，是此部分事實，均堪認定。
  (二)又依被告於警詢中供稱：當時是沿嘉興街363 巷由西往東行
    駛至肇事路口左轉，伊車左轉時，突然有部機車沿伊車右側
    方向駛來，伊見狀煞車停下來，但該機車右側車身部碰及伊
    車前頭而肇事等語（同前偵查卷第15頁）；證人甲○○於本
    院審理中證稱：當天伊是騎機車走和平東路三段212 巷要直
    行，伊是要往木柵的方向，伊在嘉興街巷口時，看到被告的
    車子從巷子出來等語（見本院99年3 月29日審判筆錄第3 頁
    ）；另證人即目擊證人黃種龍於本院審理中證稱：伊是當地
    里長，每天很早會去濟公檀，當天早上7 、8 點時，伊剛好
    在事發地點對面，伊看到被告開車從巷子慢慢出來，婦人撞
    到被告車子的保險桿，還把汽車車牌都擠掉了等語相符合（
    見本院99年5 月3日 審理筆錄第3 頁、第4 頁），並有卷附
    道路交通事故現場圖及現場照片所示（同前偵查卷第14頁、
    第21頁），本案發生碰撞後，被告駕駛車輛車體部分仍停放
    在和平東路3 段21 2巷車道內等情，足見被告確實於前開時
    間、駕駛車牌號碼：06 58 －DR號自小客車，沿臺北市○○
    區○○街363 巷由西往東方向行駛，行經該嘉興街363 巷與
    和平東路212 巷口，欲左轉和平東路212 巷繼續行駛，而於
    該路口與正自和平東路212 巷由北往南方向直行行駛接近而
    來之證人甲○○騎乘之機車，發生擦撞碰撞事故之情甚明。
  (三)雖被告一再辯稱：當時路口轉角有停放一部車輛，伊視線受
    阻，駕駛車輛轉出巷口，看到證人甲○○騎乘機車過來時，
    伊就停車、靜止，但證人甲○○仍騎車擦撞到伊車輛，伊是
    被撞的，伊駕車並無過失。另證人甲○○當時騎乘機車有過
    快之情形云云。惟查：
  (1)依證人甲○○於本院審理中已證稱：伊在該巷口看到被告的
    車子，被告沒有停車，就撞上伊了等語（見99年3 月29日審
    判筆錄第3 頁）；證人黃種龍於本院審理中亦證稱：伊當時
    看到被告開車從巷子慢慢出來，伊確定2 車發生車禍時，都
    是在行進間等語（見本院99年5 月3 日審判筆錄第3 頁、第
    6 頁），而以證人甲○○、黃種龍與被告間並無恩怨關係，
    證人黃種龍更僅適巧經過、目睹車禍事故之人，應無故意偏
    袒被告或證人甲○○一方之必要，是證人甲○○、黃種龍前
    開證述內容，應屬實情。基此，足認被告於上開時間駕駛前
    開車輛行駛至本案肇事路段時，係於行進間與證人甲○○所
    騎乘之前開機車發生碰撞事故之情甚明，被告辯稱伊車輛是
    停止、靜止狀態被撞云云，已不可採信。
  (2)又被告駕駛車輛行進方向之左側肇事路口固有違規車輛停放
    ，有卷附現場圖與照片在卷可稽（同前偵查卷第14頁、第21
    頁），然觀諸該現場照片所示（同前偵查卷第21頁），臺北
    市○○○路○ 段212 巷之道路，並無劃設分向線之道路，本
    案車禍事故發生後被告車輛之車頭、前輪胎、前車門處已駛
    越左側停放在路口之藍色自小貨車進入交岔路口，車頭已為
    左轉等情，足見本案被告駕駛車輛應已將車身之車頭、前輪
    胎、前門處駛越左側之路旁停放車輛，並已進入和平東路3
    段212 巷之車道內，始與證人甲○○機車發生碰撞，依此，
    被告於駛入交岔路口尚未左轉前，仍可清晰瞥見其車前及其
    左側人車往來動向，被告辯稱伊左轉時受其左側停放路邊之
    車輛擋住視線云云，與事實顯不相符合。
  (3)被告雖再指稱證人甲○○騎乘機車有過快乙節，然此為證人
    甲○○所否認，並一再陳稱：伊當時車速為20公里至30公里
    （當地速限為40公里），是被告車輛突然從巷口衝出來，伊
    發現要煞車，就來不及，也來不及閃避等語（同前偵查卷第
    37 頁 、本院99年3 月29日審判筆錄第3 頁）；而證人黃種
    龍於本院審理中雖證稱：本案機車騎得很快，車速約有40公
    里等語（見本院99年5 月3 日審判筆錄第3 頁、第4 頁）；
    證人乙○○於本院審理中證稱：伊沒有目睹車禍發生之情形
    ，是發生車禍前，被害人騎乘機車經過伊面前，伊看一下，
    機車速度很快，但速度多少伊不清楚等語（見本院99年5 月
    3 日審判筆錄第8 頁、第9 頁），惟證人黃種龍、乙○○前
    揭證詞均無指證證人甲○○於上開時間、地點騎乘機車有違
    規超速之情形甚明，再者，遍查全卷事證，亦無證據足資證
    明證人甲○○斯時騎乘機車確有超速之情事，本院實難認被
    告此部分之辯解可採信。
  (4)至被告聲請傳訊證人甲○○之先生，以證明本案車禍事故發
    生後，被告猶有積極處理善，並非對證人甲○○置之不理；
    另檢察官聲請傳訊處理本案事故之警員到庭作證等情，本院
    認前揭事證已臻明確，無再行調查之必要，併此敘明。
  (5)綜上，被告前揭所辯，不足採信。
  (四)按汽車行駛至交岔路口，轉彎車應讓直行車先行，道路交通
    安全規則第102 條第1 項第7 款定有明文。被告駕駛車輛沿
    臺北市○○區○○街363 巷由西往東方向行駛，行經該嘉興
    街363 巷與和平東路212 巷口，欲左轉和平東路212 巷時，
    自應注意上開規定，而依當時日間天候晴，路面乾燥無缺陷
    ，道路無障礙物且視距良好，並無不能注意之情事，有上開
    調查報告表在卷可參，被告並無不能注意之情，其竟疏未注
    意禮讓直行車先行，即貿然逕行左轉，以致不慎發生碰撞事
    故，並造成證人甲○○受傷，被告駕駛車輛之行為有過失，
    至為明確。本件證人甲○○因本件車禍受傷，與被告之過失
    行為間並有相當因果關係。又以本案臺北市○○○路○ 段21
    2 巷與嘉興街363 巷巷口處2 旁住宅高樓林立，路邊又有暫
    時停放之車輛擋住視線，有前揭現場照片在卷可稽，則證人
    甲○○若非騎乘機車駛近該路口處，必無法查知被告已駕駛
    車輛由嘉興街363 巷駛出之情甚明，參以本案係被告所駕駛
    車輛車頭處與證人甲○○所騎機車之右側車身發生碰撞，此
    經被告於警詢中陳述明確（同前偵查卷第15頁），及參酌證
    人甲○○年齡已屆50歲，有其年籍資料在卷可佐，其對於突
    發事件之反應力，尚須一段時間與距離作反應，是依此情觀
    之，證人甲○○對被告突然駛入路口之行為，應無從閃避，
    或為適當之避讓措施為是，是證人甲○○於本案車禍事故並
    無任何過失可言。況參以臺北市車輛行車事故鑑定委員會之
    鑑定意見：被告駕駛自小客車左轉彎車不讓直行車先行為肇
    事主因。證人甲○○騎乘機車無肇事因素等語，有該委員會
    以98年12月10日北市裁鑑字第09843906 100號函送鑑定意見
    書1 份在卷可考（同前偵查卷第48頁），亦同此見解。益見
    被告駕駛自小客車行經本案肇事路口確有疏未注意讓直行之
    證人甲○○所騎乘機車優先通過，始能繼續左轉之過失甚明
    。
  (五)綜上所述，被告上開所辯，顯係卸責之詞，不足採信，本件
    事證明確，被告犯行堪以認定，應依法論科。
三、核被告所為，係犯刑法第284 條第1 項前段之過失傷害罪。
    又被告於車禍發生後旋即向前來處理車禍案件之臺北市政府
    警察局交通警察大隊警員坦承肇事，此有臺北市○○○○○
    道路交通事故肇事人自首情形記錄表1 份可憑（同前偵查卷
    第19頁），被告係對於未發覺之罪自首而受裁判，應減輕其
    刑。爰審酌被告犯罪後猶否認犯行，實屬非是，及參以證人
    甲○○所受傷勢，迄今2 人尚未達成和解等一切情狀，量處
    如主文所示之刑，並諭知易科罰金之折算標準。
據上論斷，應依刑事訴訟法第299 條第1 項前段，刑法第284 條
第1項前段、第62條前段、第41條第1 項前段，刑法施行法第1條
之1 ，判決如主文。
本案經檢察官楊琬鈺到庭執行職務
中    華    民    國    99    年    5     月    17    日
                         臺灣臺北地方法院刑事第十七庭
                                     法  官   賴淑美
上正本證明與原本無異。
如不服本判決應於收受送達後10日內向本院提出上訴書狀，並應
敘述具體理由；其未敘述上訴理由者，應於上訴期間屆滿後20日
內向本院補提理由書（均須按他造當事人之人數附繕）「切勿逕
送上級法院」。
                                     書記官   許翠燕
中    華    民    國    99    年    5     月    20    日
附錄本案論罪科刑法條全文：
刑法第284條：
因過失傷害人者，處六月以下有期徒刑、拘役或五百元以下罰金
，致重傷者，處一年以下有期徒刑、拘役或五百元以下罰金。
從事業務之人，因業務上之過失傷害人者，處一年以下有期徒刑
、拘役或一千元以下罰金，致重傷者，處三年以下有期徒刑、拘
役或二千元以下罰金。

司法院資訊處製作；財團法人民間司法改革基金會備份。
